臺灣高等法院臺南分院刑事裁定
110年度聲再字第26號
聲  請  人
即受判決人  黃光平
上列聲請人即受判決人因違反毒品危害防制條例案件，對於本院
106年度上訴字第187、188、470號之確定判決（下稱原確定判決
），聲請再審，本院裁定如下：
    主  文
再審之聲請駁回。
    理  由
一、聲請意旨略稱：㈠、聲請人即受判人黃光平於原確定判決本
    院二審審理當天(按即民國106年7月11日)，因有事情請假，
    然承審法官不予准假，而未予聲請人最後陳述，即依法判決
    。㈡、原確定判決本院二審未完全審理完畢及未傳喚證人。㈢
    、聲請人因原確定判決施用毒品案件，遭警員違法逮捕、強
    行拘留，且聲請人並非毒品管制及治安人口，竟遭警員強制
    驗尿，證人林源宏、王麗琪、陳世典可證明臺南市政府警察
    局新營分局(下稱新營分局)違法逮捕、強行拘留聲請人及對
    聲請人違法採尿（按指105年6月28日採尿部分），證人黃玉
    筠(聲請人之前妻)則可證明新營分局違法夜間詢問。另證人
    蔡俊懿、黃朝設、楊榮達則可證明臺南市政府警察局佳里分
    局（下稱佳里分局）對聲請人違法逮捕、拘留及採尿（按指
    105年10月6日採尿部分)。綜上，原確定判決因發現上開新
    事實及新證據，爰依刑事訴訟法第420條第1項第6款之規定
    ，依法提起再審等語。
二、按聲請再審，由判決之原審法院管轄，刑事訴訟法第426條
    第1項定有明文。所謂原審法院，係指最後事實審之法院而
    言。本件聲請人前因違反毒品危害防制條例案件，於106年8
    月21日經本院以106年度上訴字第187、188、470號刑事判決
    ，判處應執行有期徒刑2年4月確定，依上揭規定，本院自屬
    再審之管轄法院，合先敘明。
三、又按經法院認無再審理由而以裁定駁回後，不得更以同一原
    因聲請再審；法院認為聲請再審之程序違背規定者，應以裁
    定駁回之，刑事訴訟法第434條第3項、第433條定有明文。
    上開「同一原因」聲請再審之禁止，係指「同一事實原因」
    之謂，此應就重行聲請再審之事由暨所提證據（含證據方法
    及證據資料），與前經實體裁定駁回之聲請是否一致加以判
    斷，實質相同之事由與證據，不因聲請意旨陳以不同之說詞
    或論點，即謂並非同一事實原因(最高法院110年度台抗字第
    357號、109年度台抗字第732號裁定意旨參照)。查上揭聲請
    再審意旨㈠所示部分，聲請人前已執以向本院聲請再審，經
    認無理由，而以107年度聲再字第10號裁定駁回，聲請人不
    服提起抗告後，於107年6月27日經最高法院以107年台抗字
    第541號裁定抗告駁回確定等情，有上開各該刑事裁定及臺
    灣高等法院被告前案紀錄表（見本院卷一第29-64、73-79頁
    )附卷可稽，並經本院依職權調閱上開聲請再審全卷查明屬
    實。聲請人上開部分所陳內容，與先前聲請再審所執原因，
    實質係相同之事由，僅屬再次之說明及不同之說詞，核係更
    以同一原因聲請再審，其此部分聲請再審之程序違背規定而
    不合法，且無從補正，應予駁回。
四、再按有罪之判決確定後，因發現新事實或新證據，單獨或與
    先前之證據綜合判斷，足認受有罪判決之人應受無罪、免訴
    、免刑或輕於原判決所認罪名之判決者，為受判決人之利益
    ，得聲請再審，刑事訴訟法第420條第1項第6款定有明文。
    又聲請再審，應以再審書狀敘述理由，附具原判決之繕本及
    證據，提出於管轄法院為之，同法第429條定有明文。是依
    刑事訴訟法第420條第1項第6款規定聲請再審，須提出具體
    之新事實或新證據，敘明如何符合該款規定，其聲請再審之
    程式始合法。且該項新事實或新證據，單獨或與先前之證據
    綜合判斷結果，倘無法對原確定判決認定之犯罪事實產生合
    理懷疑，不足以動搖原確定判決，亦不能據以聲請再審。又
    再審是為確定判決認定事實錯誤而設之救濟程序，與非常上
    訴程序是為糾正確定判決法律上錯誤者有別。確定判決適用
    法律錯誤，屬非常上訴範疇，尚非聲請再審所得救濟（最高
    法院107年度台抗字第541號裁定意旨參照）。查上揭聲請再
    審意旨㈡所指原確定判決未完全審理完畢，及未傳喚證人乙
    節，聲請人並未敘明如何符合刑事訴訟法第420條第1項第6
    款之規定，且聲請再審意旨㈡所指摘之上情，核屬原確定判
    決所踐行之訴訟程序是否違法之問題，乃屬得否提起非常上
    訴之判決有違背法令之範疇，尚非本件再審程序所得審究，
    聲請意旨執此提起再審，其聲請再審之程式並不合法，且無
    從補正，自應予駁回。
五、末按刑事訴訟法第420條第1項第6款關於得為再審之原因規
    定，雖然修正為「因發現新事實或新證據，單獨或與先前之
    證據綜合判斷，足認受有罪判決之人應受無罪、免訴、免刑
    或輕於原判決所認罪名之判決者」，並增列第3項：「第1項
    第6款之新事實或新證據，指判決確定前已存在或成立而未
    及調查斟酌，及判決確定後始存在或成立之事實、證據」，
    但是仍須以該所稱的新事實或新證據，確實足以動搖原確定
    判決所認定的犯罪事實，亦即學理上所謂的確實性（或明確
    性、顯著性）要件，必須具備，方能准許再審。而聲請再審
    案件的事證，是否符合此項要件，其判斷當受客觀存在的經
    驗法則、論理法則所支配，並非聲請人任憑主觀、片面自作
    主張，就已完足。至於抗告人所提出或主張的新事實、新證
    據，若自形式上觀察，根本和原判決所確認的犯罪事實無何
    關聯，或無從產生抗告人所謂的推翻該事實認定的心證時，
    當然無庸贅行其他的調查，不待煩言（最高法院108年台抗
    字第305號裁定意旨參照）。
六、聲請人雖以上揭聲請再審意旨㈢所載之理由，認原確定判決
    有刑事訴訟法第420條第1項第6款所定之再審理由，並聲請
    傳喚證人林源宏、王麗琪、黃玉筠、蔡俊懿、黃朝設、陳世
    典及楊榮達云云。經查：
㈠、聲請人經原確定判決認定施用第一級毒品海洛因及第二級毒
    品甲基安非他命之事實，業據其於原確定判決一案警詢、偵
    訊、原審及本院審理時坦認屬實，且其於105年6月28日、同
    年10月6日、同年11月8日經警徵得其同意採尿送驗之結果，
    確呈可待因、嗎啡（即海洛因代謝物）及安非他命、甲基安
    非他命陽性反應，此有臺灣檢驗科技股份有限公司濫用藥物
    實驗室-高雄2016年7月28日報告編號KH/2016/00000000號（
    見新營分局警卷第18頁）、2016年11月4日報告編號KH/2016
    /A0000000號（見佳里分局警卷第15頁）、2016年11月23日
    報告編號KH/2016/B0000000號（見臺灣臺南地方檢察署105
    年度毒偵字第2528號卷〈下稱偵卷〉第25頁）濫用藥物檢驗報
    告各1份、新營分局採尿同意書、採取尿液名冊、採取尿液
    編號對照表（見新營分局警卷第19-21頁）、佳里分局偵辦
    「毒品」案件尿液送驗對照表1份（見佳里分局警卷第14頁
    ）、臺灣臺南地方法院105年聲搜字915號搜索票、臺南市政
    府警察局刑事警察大隊搜索扣押筆錄、扣押物品目錄表各1
    份、現場照片8張、臺南市政府警察局刑事警察大隊偵辦毒
    品危害防制條例案送驗尿液編號及年籍對照表、勘察採證同
    意書（見臺南市刑大警卷第42-47、64-65頁）等資料在卷可
    按。復有殘渣袋2個、甲基安非他命1包扣案可資佐證。又警
    方於105年11月8日，持搜索票至聲請人住處搜索，扣得之白
    色結晶1包，經檢驗結果檢出為第二級毒品甲基安非他命成
    分（驗前淨重0.128公克，驗餘淨重0.118公克）；另殘渣袋
    2個，亦經送高雄市立凱旋醫院鑑定分析結果，檢出海洛因
    成分等情，有高雄市立凱旋醫院105年12月12日高市凱醫驗
    字第44757、44758號濫用藥物成品檢驗鑑定書各1份（見偵
    卷第21、23頁）附卷足憑。原確定判決綜合調查證據之結果
    及全辯論意旨，認定聲請人確有施用第一、二級毒品之犯行
    ，經核已詳細說明認定聲請人3件施用毒品犯行之理由及判
    斷之依據，亦就聲請人所辯各節不可採之原因，詳予指駁，
    而為有罪之認定，並無理由不備或有理由矛盾之情事，所為
    事實之認定及證據之斟酌取捨，亦無違背證據法則、經驗法
    則、論理法則之情事等情，業經本院依職權調閱原確定判決
    全卷查明屬實。
㈡、上揭聲請意旨㈢雖主張警員有違法逮捕、強行拘留，且聲請人
    又非毒品管制及治安人口，竟遭警員違法採尿云云。惟原確
    定判決認聲請人於105年6月28日、同年10月6日到案及接受
    採尿之過程，業經原確定判決於本院審理時詳細調查，並分
    別傳喚證人即新營分局陳世典偵查佐、佳里分局楊榮達小隊
    長到庭對質詰問，復有案外人王信評0000000000號行動電話
    之通訊監察譯文（見新營分局警卷第1-7、10-17頁）、臺灣
    臺南地方法院檢察署辦案系統列印畫面（見本院106年度上
    訴字第187號卷第219、221頁）、聲請人簽署之採尿同意書
    （見新營分局警卷第19頁），臺灣臺南地方法院核發之搜索
    票、佳里分局搜索扣押筆錄、扣押物品目錄表（見佳里分局
    警卷第8-12頁）在卷可憑，而認原確定判決一案聲請人之到
    案及採尿過程，並無何違法可言，且於判決中詳細敘明理由
    （見106年度上訴字第187、188、470號刑事判決第3-9頁，
    附於本院卷一第9-15頁）；另105年11月7日施用毒品部分，
    更係聲請人自首，亦經原確定判決敘明其理由，並認聲請人
    符合自首之要件，而依刑法第62條前段之規定，減輕其刑（
    見本院106年度上訴字第187、188、470號刑事判決第13-14
    頁，附於本院卷一第19-20頁），聲請人並無遭違反人身自
    由取證之情。足認原確定判決本院二審依據上揭事證，認定
    並無違法逮捕、拘留聲請人及違法採尿等情事，已詳加論斷
    。又聲請人就前揭3件施用毒品犯行於第一審審理之過程中
    ，均坦承犯行，且未就本案105年6月28日、同年10月6日、
    同年11月8日之3次採尿過程，主張警方有違法逮捕、拘留及
    採尿等情，而聲請人不服第一審判決提起上訴後，固已爭執
    本案105年6月28日、同年10月6日之2次採尿過程，警員有違
    法逮捕、拘留及採尿之情，然在原確定判決於本院二審審理
    時據此依職權傳喚證人陳世典、楊榮達後於106年4月11日到
    庭作證前，聲請人尚知於同年3月31日具狀聲請傳喚證人即
    臺南市政府警察局善化分局警員王建智到庭作證(見本院106
    上訴187卷第139頁)，以證明其確有供出毒品之來源乙情，
    且於106年4月11日證人陳世典到庭結證後，聲請人雖曾表示
    當時證人林源宏在場，有看到警員強制將其帶回（見本院10
    6上訴187卷第155-156頁)，惟嗣於同日最後經原確定判決於
    本院二審審理時訊問「有無其他證據聲請調查?」時，聲請
    人明確陳稱「沒有」等語（見本院106上訴187卷第164頁)，
    且之後聲請人亦未再聲請傳喚證人林源宏，則倘證人林源宏
    確能證明其所陳遭警方違法逮捕、拘留及採尿等情，聲請人
    要無於原確定判決於本院二審審理時不聲請傳喚證人林源宏
    之理。再者，聲請人於偵查中就上開105年6月28日、同年10
    月6日、同年11月8日共3次採尿過程之合法性，並未爭執（
    見105年度營毒偵字第359號卷第15頁；105年度毒偵字第259
    8號卷第16-17頁；偵卷第30-31頁)，亦未曾於原確定判決一
    審及本院二審審理程序，主張傳喚證人林源宏、王麗琪、蔡
    俊懿、黃朝設及黃玉筠等人，以證明其所陳之遭警方違法逮
    捕、拘留、採尿及夜間詢問等情，業經本院依職權調閱原確
    定判決全卷查明無訛，衡情倘前述聲請人所主張之違法逮捕
    、拘留、採尿及夜間詢問等情屬實者，聲請人應無於原確定
    判決偵查及一審審理程序中不予主張之理，更無在原確定判
    決本院二審審理程序中不聲請傳喚林源宏、王麗琪、蔡俊懿
    、黃朝設及黃玉筠，以證明前揭聲請人所主張違法逮捕、拘
    留、採尿及夜間詢問等情屬實之理。
㈢、①證人林源宏於本院結證：某一天黃光平有自其開設之資源回
    收場被警方帶走，但伊並沒有看到警方有無違法逮捕之情形
    ，同日黃光平從新營分局製作完筆錄出來後，有叫伊駕駛貨
    車去載他，到新營分局時黃光平的太太已經在分局外面，另
    王麗琪打電話給伊說伊要過去載黃光平時，她也要一起去，
    後來伊開貨車載王麗琪一起去新營分局，之後是伊、黃光平
    、黃光平的太太及王麗琪4人一起離開新營分局，後來黃光
    平也沒有向伊說警方有對他違法逮捕、採尿之事，至於是哪
    一天伊不確定、忘記了。另伊亦曾經與黃光平一起在佳里分
    局製作筆錄，日期伊不確定，但當天伊有被帶去臺南地檢署
    ，地檢署聲押後被法院駁回直接被飭回，伊不清楚黃光平為
    何會去佳里分局，黃光平有說他要先離開，警察有要對黃光
    平採尿，後來也有採尿，採完尿做完筆錄後，警察有讓黃光
    平先離開，至於警察採尿有無經過黃光平的同意，伊不清楚
    ，但後來黃光平並沒有跟伊說警方未經他同意強行採尿等語
    （見本院卷一第310-314頁)。②證人王麗琪於本院證稱：105
    年6月28日、同年10月6日黃光平分別去新營分局及佳里分局
    做筆錄及採尿，伊不知道，但有1次黃光平在新營分局做筆
    錄，林源宏知道黃光平在新營分局，林源宏就找伊開車去新
    營分局載黃光平及他回來，因為黃光平、林源宏當時都沒有
    開車去，黃光平的車是他太太開走，這次伊沒有進入新營分
    局是在外面等，他們2人出來就坐上伊的車，伊就載他們回
    去，在車上伊不記得黃光平有說什麼事了，至於這次的時間
    伊不記得了，伊沒有印象黃光平有說過他被警方違法逮捕、
    採尿的事，且伊也沒有看過這些事等語（見本院卷一第295-
    196頁)。③證人蔡俊懿於本院結證：105年10月6日黃光平有
    打電話叫伊過去他臺南市○○區的住處，伊還沒到黃光平家，
    就被警方攔下並帶回伊住處執行搜索，搜索完後，警方又帶
    伊到黃光平家外面，等黃光平的家搜索完後，黃光平及黃朝
    設坐1部警車，伊則坐另1部警車一起回佳里分局，黃光平於
    該日如何遭警方查獲等情，伊沒有看到；到佳里分局後警方
    要對黃光平採尿，他說要檢察官開票才要驗尿，他跟警察在
    僵持時，伊有在旁邊，黃光平不同意採尿的時候，有被帶去
    隔壁好像是按指紋、拍照、口卡等資料的房間而與伊分開，
    因為伊沒有一直在黃光平的旁邊，所以伊不知道黃光平後來
    有沒有同意警方採尿及警方是否有出示傳真的強制採驗書給
    黃光平，之後伊就被送去地檢署了；至於105年6月28日黃光
    平如何被警方查獲而去新營分局，及黃光平去新營分局有無
    採尿等情，伊均不知道等語（見本院卷一第492-496頁)。④
    證人黃朝設於本院證稱：伊與黃光平於105年10月6日在黃光
    平臺南市○○區之住處被警查獲，伊當時是躲到4樓陽台，所
    以伊不知道樓下黃光平是怎麼被查獲的，之後伊與黃光平有
    被帶去佳里分局，至於是否與黃光平一起同1輛警車已經忘
    記了，到佳里分局後沒有看到黃光平被警方採尿，也不知道
    黃光平是否有被警方採尿，更不清楚黃光平被警方採尿是否
    有經過他的同意；另黃光平於105年6月28日在新營分局經警
    方採尿一事，伊亦不知道，當時伊根本不認識黃光平等語(
    見本院卷一第473-477頁)。
㈣、依上開證人林源宏之證述，參以林源宏確有於105年10月7日
    經檢察官聲請羈押，而經臺灣臺南地方法院裁定駁回之紀錄
    ，有林源宏之臺灣高等法院被告前案紀錄表(見本院卷一第3
    69頁)在卷可按，再佐以實務警方逮捕被告、至警局製作調
    查筆錄、移送地檢署訊問及聲請羈押被告之時程等常情，固
    堪認林源宏曾於105年10月6日與聲請人一起至佳里分局製作
    筆錄。惟⑴就聲請人於105年6月28日經警採尿部分：稽之證
    人林源宏、王麗琪、蔡俊懿及黃朝設前揭證述，且縱認林源
    宏、王麗琪證述之該日確係105年6月28日，林源宏、王麗琪
    主要僅係證述至新營分局外面載走聲請人，其2人並未與聲
    請人一起在新營分局內，林源宏亦未看到警方有無違法逮捕
    聲請人之情形，另蔡俊懿、黃朝設則均不知道於該日，聲請
    人有至新營分局採尿等情。⑵就聲請人於105年10月6日經警
    採尿部分：依證人林源宏、蔡俊懿上開證述，雖可知該日聲
    請人至佳里分局後，先有不同意警方採尿及要求採尿要有檢
    察官開立之驗尿鑑定許可書等情，此等部分核與證人陳世典
    、楊榮達於原確定判決本院二審理時證述之情節大致相符（
    見本院106上訴字187卷第152-158頁)，並據原確定判決詳敘
    此部分證人陳世典、楊榮達之證述（見原確定判決第6-8頁
    ，附於本院卷一第12-14頁)，然原確定判決此部分之關鍵在
    於聲請人嗣後是否同意警方採尿及警方是否有出示傳真之驗
    尿鑑定許可書予聲請人，而依證人林源宏、蔡俊懿上開證述
    ，則可知之後聲請人是否同意警方採尿及警方是否有出示傳
    真之驗尿鑑定許可書予聲請人等情，其等均不知情，而非明
    確證述之後聲請人仍不同意採尿，警方仍在未出示傳真之驗
    尿鑑定許可書予聲請人之情況下，對聲請人強制採尿。另依
    證人黃朝設之上開證述，亦無從證明聲請人不同意採尿，及
    警方係在未出示傳真之驗尿鑑定許可書予聲請人之情況下，
    仍對聲請人強制採尿。
㈤、綜上，證人林源宏、王麗琪、蔡俊懿及黃朝設上開證述，顯
    無法證明前述聲請人所主張之違法逮捕、拘留及採尿之情。
    至證人蔡俊懿雖於本院曾證述：105年10月6日黃光平在其住
    處被警方查獲後，被上手銬帶出來坐上警車等語（見本院卷
    一第495頁)，惟經本院提示證人楊榮達證述因為聲請人否認
    毒品是他的，其等請聲請人去警局釐清，並沒有說有將聲請
    人上手銬帶上警車後，證人蔡俊懿隨即改稱：可能是伊記錯
    了，伊也不確定聲請人有無被警方上銬坐上警車等語（見本
    院卷一第495-496頁)，是難認證人蔡俊懿前揭證述聲請人被
    上手銬帶出來坐上警車乙節屬實，而據為有利於聲請人之認
    定。另就聲請人主張105年6月28日警方違法夜間詢問部分，
    聲請人聲請傳喚之證人即聲請人前妻黃玉筠到庭後，黃玉筠
    依刑事訴訟法第180條第1項第1款之規定，拒絕證言（見本
    院卷一第471-472頁)，惟關於105年6月26日（同年6月28日
    採尿)聲請人施用第一、二級毒品部分，原確定判決並非僅
    以聲請人於105年6月28日之警詢自白為證據，尚據聲請人偵
    查及審判中之自白、證人陳世典之證述、聲請人簽署之採尿
    同意書及濫用藥物檢驗報告等為憑，是縱將該日之警詢自白
    排除，仍不足動搖原確定判決；況聲請人105年6月28日經警
    方詢問之時間係該日16時55分起至18時5分止，並非夜間（
    依刑事訴訟法第100條之3第3項，夜間係指為日出前，日沒
    後），此觀該警詢筆錄未載明係夜間詢問即明（見新營警卷
    第1-7頁)，並有臺灣日出日落時間表〈按105年6月28日，日
    落時間為18時47分〉(見本院卷二第35-46頁)在卷可憑，亦無
    聲請人所陳違法夜間詢問之問題甚明。準此，依前揭說明，
    證人林源宏、王麗琪、蔡俊懿及黃朝設等人上開證述，仍不
    足動搖原確定判決，顯無再審之理由，自應予以駁回。又聲
    請人雖聲請傳喚證人陳世典、楊榮達，欲證明前述聲請人所
    主張之違法逮捕、拘留及採尿之情，惟是否確有上情已據原
    確判定判決於本院二審審理時傳喚陳世典、楊榮達到庭證述
    明確，自無再傳喚證人陳世典、楊榮達之必要。
七、綜上所述，本案聲請人之再審聲請，或違背再審之程序規定
    而不合法，且無從補正，應予駁回，或與聲請再審之要件不
    符，顯無理由，亦應予以駁回。
據上論斷，應依刑事訴訟法第433條前段、第434條第1項，裁定
如主文。
中　　華　　民　　國　　110 　年　　9 　　月　  22　  日
                  刑事第四庭    審判長法　官  郭玫利
                                      法　官  曾子珍
                                      法　官  陳金虎
以上正本證明與原本無異。
如不服本裁定，應於收受本裁定後十日內向本院提出抗告狀。
　　　　　　　　　　　　　　　　　　　書記官  蘇文儀　　
中　　華　　民　　國　　110 　年　　9 　　月　　22　　日